【裁判字號】    90,訴,1822
【裁判日期】    901107
【裁判案由】    妨害自由等
【裁判全文】
臺灣臺中地方法院刑事判決                          九十年度訴字第一八二二號
    公  訴  人  臺灣臺中地方法院檢察署檢察官
    被      告  己○○
                甲○○
                丁○○
                戊○○
                丙○○
    共      同
    選任辯護人  莊明智
右列被告因妨害自由等案件，經檢察官提起公訴（八十九年度偵字第一八四五一號）
，本院判決如左：
    主  文
己○○傷害人之身體，處有期徒刑月，如易科罰金，以佰元折算壹日。
甲○○、丁○○、戊○○、丙○○共同以非法方法，剝奪人之行動自由，各處有期徒
刑伍月，如易科罰金，均以佰元折算壹日。
    事  實
一、己○○與乙○○分別擔任音群實業股份有限公司（下稱音群公司）之董事長及總
    經理職務。因音群公司經營不善，己○○與乙○○為釐清音群公司之債權債務糾
    紛，雙方於民國八十九年五月二十三日達成協議，需於十日內完成公司債權債務
    之對帳工作。己○○於八十九年五月二十三日下午十時三十分許，與戊○○及王
    筱男一起前往乙○○位於臺中縣太平市○○路一六二巷二一弄四三號住處，己○○進入乙○○住處後，竟基於普通傷害之故意，出手毆打乙○○，經戊○○及王
    筱男阻止後始停手，致乙○○受有左頸、左手肘、左膝鈍傷合併肌腱炎等傷害。
二、乙○○於八十九年十月三十一日上午十時許，至位於臺中市○○區○路十九號三
    樓之溪泉電器工廠股份有限公司（下稱溪泉公司），欲將音群公司對帳之票據等
    物委由丙○○轉交與己○○，經丙○○拒絕後，乙○○即離去。嗣於同日上午十
    時三十分許，乙○○再返回溪泉公司內，丙○○遂將乙○○帶至公司內二樓之辦
    公室，俟戊○○進入辦公室後，乙○○表明欲將對帳資料請戊○○及丙○○代為
    轉交與己○○，經二人拒絕後，乙○○欲離去溪泉公司時，丙○○及戊○○竟基
    於妨害乙○○行動自由之犯意聯絡，由戊○○拉住乙○○，阻止乙○○離去，丙○○則將辦公室內之小門上鎖，甲○○隨後自丙○○所控制之門進入後，亦與丙○○、戊○○基於妨害乙○○行動自由之犯意聯絡，與丙○○一同擋住該門，丁○○旋自另一門口進入該辦公室，亦與丙○○、戊○○、甲○○等人基於妨害乙○○行動自由之犯意聯絡，守住該門口阻止讓乙○○離去，經乙○○多番掙扎後
    ，始由丙○○與甲○○看守之辦公室門口逃離。丁○○並於事後委請不知情之堆
    高機司機徐志宏將乙○○駕駛至溪泉公司之車號Ｂ五─五二六九號自小客車自該
    公司大門口移入公司內。
三、案經告訴人乙○○訴由臺灣臺中地方法院檢察署檢察官偵查起訴。
    理  由
一、訊據被告己○○對於右揭傷害乙○○之事實坦承不諱，經核與被害人乙○○指訴
    之情節，及證人王筱男於臺灣臺中地方法院檢察署偵訊時之證述相符，並有國軍
    台中總醫院附設民眾診療服務處診斷證明書一份在卷可稽，事證明確，被告己○○傷害之犯行堪以認定。
二、訊據被告戊○○、甲○○、丁○○、丙○○均矢口否認有妨害自由之犯行，被告
    戊○○辯稱：八十九年五月三十一日乙○○到公司後，拿存摺影本叫伊簽名，因
    伊不是音群公司員工，遂請乙○○稍後，但乙○○急著離去，即欲自窗戶跳下，
    伊急忙將他拉住云云；被告甲○○辯稱：當日見丙○○與乙○○進入辦公室內，
    講話音量很大，伊進入查看後，見乙○○似欲跳樓，戊○○拉住乙○○阻止他跳
    樓，後乙○○即衝向伊，伊以為乙○○欲撞牆，即拉住他，結果拉到他的皮包，
    皮包掉下來，後乙○○拿了兩本帳本後奪門而出，伊未與丙○○擋住門口阻止乙○○離開云云；被告丁○○辯稱：伊之職責是維持公司秩序，當天伊上二樓聽到
    總經理辦公室內有吵雜聲，進入查看時，發現乙○○很激動欲跳樓，甲○○及戊○○阻止其跳樓，伊並未守住門口，伊是最後進入辦公室，根本不知發生何事云
    云；被告丙○○辯稱：因乙○○與己○○有債務糾紛，要在該辦公室對音群公司
    的帳，伊乃順手將門的喇叭鎖按上，請乙○○等己○○回來，但吳嘉急欲離去，
    並有開窗戶之動作，戊○○拉住他不讓他跳下，乙○○即奪門而出云云。經查，
    被害人乙○○於八十九年五月三十一日將資料交給被告丙○○後，被告戊○○、
    丙○○、甲○○、丁○○先後進入辦公室阻止乙○○離去，及乙○○因先前曾被
    己○○毆打，心中畏懼而打開窗戶欲自二樓跳下之情節，業據被害人乙○○於偵
    查中及本院審理時指述歷歷，再證人即堆高車司機徐志宏亦於偵查中結證稱：溪
    泉公司與伊公司之人聯絡，公司派伊開堆高機至溪泉公司，將停放在大門旁之黑
    色裕隆轎車移開，該車輛停放於大門邊，並未擋住大門，伊有詢問為何移車，溪
    泉公司人員丁○○回答因車主在國外，請伊將車移到工廠內等語甚明。則被告丁○○明知該車係告訴人開至溪泉公司，竟向證人徐志宏謊稱車主人在國外云云，
    且該車停放處所未擋住溪泉公司大門，並不因此妨害車輛進出，倘非掩飾其犯行
    ，何以急欲將被害人駕駛之車輛移入公司內？另溪泉公司二樓辦公室窗戶下緣，
    距離地面約有六百零四公分，有檢察官至現場勘驗之筆錄一份在卷可參，倘被告
    等人未妨害乙○○之行動自由，其自可逕由大門從容駕車離去，焉有甘冒受傷之
    險自六公尺高處跳樓，並於倉皇離去之際留下其攜帶之手提包及駕駛之車輛於現
    場之理。被告戊○○、丁○○、甲○○及丙○○辯稱其四人並無妨害告訴人行動
    自由，係乙○○自行跳樓云云，顯與常情不符，純係卸責之詞不足採信。本件事
    證明確，被告戊○○、甲○○、丁○○、丙○○四人之犯行亦堪認定。
三、核被告己○○所為，係犯刑法第二百七十七條第一項之傷害罪。被告戊○○、丙○○、丁○○及甲○○四人，均係犯刑法第三百零二條第一項之妨害自由罪。被
    告戊○○、丙○○、丁○○及甲○○四人有犯意聯絡及行為分擔，為共同正犯。
    爰審酌被告己○○犯罪之動機係因一時氣憤，犯罪所生之危害尚非重大，犯罪後
    坦承犯行，態度良好；而被告甲○○、丁○○、戊○○、丙○○等人僅因細故即
    合力妨害被害人行動自由，致被害人心中所受恐懼非輕，且犯罪後猶設詞狡飾，
    顯無悔意等一切情狀，各量處如主文所示之刑。又刑法第四十一條第一項前段業
    於九十年一月十日公布修正為：「犯最重本刑為五年以下有期徒刑以下之刑之罪
    ，而受六月以下有期徒刑或拘役之宣告，因身體、教育、職業或家庭之關係，執
    行顯有困難者，得以一元以上三元以下折算一日，易科罰金。」，並於同月十二
    日生效，與修正前刑法第四十一條比較結果，新法較有利於行為人，依刑法第二
    條第一項前段之規定：「行為後法律有變更者，適用裁判時之法律。」，是本件
    所處之刑合於上開規定，爰均併予諭知易科罰金之折算標準。
據上論斷，應依刑事訴訟法第二百九十九條第一項前段，刑法二十八條、第二百七十
七條第一項、第三百零二條第一項、第二條第一項前段、修正後刑法第四十一條第一
項，罰金罰鍰提高標準條例第一條前段、第二條，判決如主文。
中      華      民      國      九十      年      十一      月    七    日
                                        法  官    陳  慧  珊
右正本證明與原本無異。
如不服本判決，應於送達後十日內向本院提出上訴狀（須附繕本），上訴於台灣高等
法院台中分院。
                                        書記官
中      華      民      國      九十      年      十一      月    九    日
【附錄論罪科刑法條】
刑法第二百七十七條第一項：
傷害人之身體或健康者，處三年以下有期徒刑、拘役或一千元以下罰金。
刑法第三百零二條第一項：
私行拘禁或以其他非法方法，剝奪人之行動自由者，處五年以下有期徒刑、拘役或三
百元以下罰金。


司法院資訊處製作；財團法人民間司法改革基金會備份。
